臺灣臺南地方法院刑事判決
110年度訴字第665號
公  訴  人  臺灣臺南地方檢察署檢察官
被      告  王文隆


指定辯護人  本院公設辯護人林宜靜  
被      告  莊佳韋



選任辯護人  林冠廷律師(法扶律師)
上列被告因違反毒品危害防制條例案件，經檢察官提起公訴（11
0年度偵字第10931號），本院判決如下：
    主  文
甲○○共同販賣第三級毒品未遂，處有期徒刑貳年。緩刑伍年，緩
刑期間付保護管束，並應於本判決確定之日起參年內向檢察官指
定之政府機關、政府機構、行政法人、社區或其他符合公益目的
之機構或團體，提供貳佰肆拾小時之義務勞務及完成法治教育課
程伍場次。
丁○○共同販賣第三級毒品未遂，處有期徒刑壹年拾月。
扣案如附表編號1至3所示之物均沒收。
    犯罪事實
一、甲○○、丁○○均明知4-methyl-N,N-dimethylcathinone經公告
    列為毒品危害防制條例第2條第2項第3款之第三級毒品，不
    得持有、販賣，竟意圖營利，共同基於販賣第三級毒品之犯
    意聯絡，於民國110年5月9日起，由甲○○以所持用之IPHONE1
    2行動電話（IMEI碼：000000000000000號）透過軟體「TikT
    ok（抖音）」使用暱稱「臺南飲料支援」於留言板刊登「臺
    南」，且於該帳號主頁中張貼「台南有需要私訊IG：coffee
    1_350主頁有連結」之販賣毒品廣告訊息，兜售含有上開第
    三級毒品成分之毒品咖啡包。適經員警執行網路巡邏勤務時
    發現上情，遂佯裝買家，並以暱稱「a0000000」與甲○○上開
    「IG：coffee1_350」帳號暱稱「珍妮羅佛白癡」聯絡，於1
    10年5月13日晚間雙方議定以新臺幣（下同）1萬元之價格，
    買賣第三級毒品咖啡包30包，並約定見面交易地點。嗣於翌
    （14）日0時許，甲○○、丁○○遂共同攜帶上開毒品前往約定
    之地點臺南市○○區○○路○段000號新寮鎮安宮，由甲○○交付上
    開毒品予佯裝買家之員警，員警當場表明身分，逮捕甲○○、
    丁○○而未遂，並扣得如附表編號1至3所示之物，而悉上情。
二、案經臺南市政府警察局新化分局報告臺灣臺南地方檢察署檢
    察官偵查起訴。
    理  由
一、證據能力：
(一)按被告以外之人於審判外之陳述，雖不符前4條之規定，而
    經當事人於審判程序同意作為證據，法院審酌該言詞陳述或
    書面陳述作成時之情況，認為適當者，亦得為證據；當事人
    、代理人或辯護人於法院調查證據時，知有第159條第1項不
    得為證據之情形，而未於言詞辯論終結前聲明異議者，視為
    有前項之同意，刑事訴訟法第159條之5定有明文。經查，本
    案認定犯罪事實所引用之卷內被告甲○○、丁○○以外之人於審
    判外之陳述，檢察官、被告二人及辯護人於本院審理時均同
    意有證據能力，於辯論終結前亦未對該等證據之證據能力聲
    明異議，本院復審酌前揭陳述作成時之情況，並無違法取證
    之瑕疵，亦認以之作為證據為適當，是本案有關被告二人以
    外之人於審判外之言詞或書面陳述等供述證據，依前揭法條
    意旨，自均得為證據。
(二)按除法律另有規定外，實施刑事訴訟程序之公務員因違背法
    定程序取得之證據，其有無證據能力之認定，應審酌人權保
    障及公共利益之均衡維護，刑事訴訟法第158條之4定有明文
    。經查，本案認定犯罪事實所引用之卷內非供述證據，並無
    證據證明係實施刑事訴訟程序之公務員違背法定程序所取得
    ，且經本院於審理中提示並告以要旨而為調查時，檢察官、
    被告二人及辯護人均未表示該等非供述證據不具證據能力，
    揆諸上開規定，自應認均具有證據能力。
二、認定犯罪事實之證據及理由：
(一)上揭犯罪事實，業據被告甲○○、丁○○於偵查中、本院訊問、
    準備程序及審理中均坦承不諱，且有員警曹仲廷110年5月14
    日職務報告1份（警卷第19頁）、臺南市政府警察局新化分
    局搜索扣押筆錄、扣押物品目錄表1份（警卷第29至35頁）
    、被告甲○○販毒廣告截圖照片2張（警卷第59頁）、被告甲○
    ○與警員之對話內容截圖照片1份（警卷第61至73頁）、被告
    甲○○拍攝丁○○家並傳送給員警之照片1張、查獲販毒及搜索
    現場照片5張（警卷第75至79頁）、臺南市政府警察局新化
    分局110年6月19日南市警化偵字第1100331658號函暨函附手
    機勘查報告1份（偵卷第249至260頁）、臺南市政府警察局
    新化分局110年7月12日南市警化偵字第1100373098號函暨所
    附高雄市立凱旋醫院濫用藥物成品檢驗鑑定書1份（本院卷
    第105至135頁）等在卷可稽，以及如附表所示之本案毒品30
    包、行動電話等物品扣案為憑，足認被告二人前開任意性之
    自白與事實相符，堪以採信。
(二)又被告甲○○於警詢及本院審理時供稱：本案之毒品咖啡包30
    包係由林俊宇、蘇僑川出錢購買原料，與被告丁○○在丁○○的
    住家分裝毒品，每包170元，每包可賺約180元，本案若交易
    成功，我拿4900元，剩下來的5100元要給丁○○轉交給林俊宇
    等語（警卷第7至8頁、本院卷第249至252頁）；另被告丁○○
    於偵查中供稱：（提示新化分局110年6月19日勘査報告，這
    是誰跟誰的對話？)這是我與甲○○的對話。我的暱稱是「順
    利」、甲○○的暱稱是「順奕」。(上開對話中稱「後面我東
    西弄好你如果要賺我也可以丟給你放自己好好加油有錢路我
    會丟給你」是什麼意思？)「東西」是指毒品咖啡包。「你
    如果要賺我也可以丟給你放」是指我會拿毒品咖啡包給甲○○
    ，讓甲○○可以拿毒品咖啡包去賣。由蘇僑川去拿毒品咖啡回
    來後，我們4人進行分裝，我跟甲○○有賣毒品咖啡包。販賣
    所得會將蘇僑川買毒品咖啡的錢先給蘇僑川，剩下的錢看是
    誰去賣就給誰等語（偵卷第179、181頁）。足見被告二人欲
    藉販賣第三級毒品牟取不法利益甚明。是被告二人均具有販
    賣第三級毒品以營利之意圖，堪以認定。
(三)綜上，本案事證明確，被告二人犯行均足以認定，應予依法
    論罪科刑。
三、論罪科刑：
(一)核被告甲○○、丁○○所為，均係犯毒品危害防制條例第4條第6
    項、第3項之販賣第三級毒品未遂罪。又被告二人就本案犯
    行，有犯意聯絡及行為分擔，為共同正犯。
(二)刑罰之減輕：
  1.本案被告二人已著手於販賣第三級毒品犯行，惟因喬裝員警
    並無實際買受毒品之真意，事實上亦未真正完成毒品買賣，
    自未生販賣毒品予他人之犯罪結果，當均屬未遂犯，審酌本
    案犯罪所生危害較既遂為輕，爰依刑法第25條第2項規定減
    輕被告二人之刑。
  2.按犯毒品危害防制條例第4條至第8條之罪於偵查及歷次審判
    中均自白者，減輕其刑，毒品危害防制條例第17條第2項定
    有明文。經查，被告二人就本案販賣第三級毒品未遂犯行，
    於偵訊、本院訊問、準備程序及審理中均坦承不諱，業如前
    述，自應依上開規定減輕被告二人之刑，並均與前揭未遂減
    輕規定，依法遞減之。
  3.又被告甲○○、丁○○雖曾於偵查中供稱其取得本案毒品咖啡包
    之毒品來源為林俊宇、蘇僑川等語，惟臺南市政府警察局新
    化分局、臺灣臺南地方檢察署檢察官均未因被告二人之供述
    而查獲本案毒品來源乙情，有臺南市政府警察局新化分局11
    0年10月9日南市警化偵字第1100550622號函1紙、臺灣臺南
    地方檢察署110年11月22日乙○文安110偵10931字第11090678
    66號函暨函附新化分局函1份（本院卷第195至197頁）在卷
    可參，是本案被告二人尚無適用毒品危害防制條例第17條第
    1項規定減輕其刑之餘地。
(三)爰以行為人之責任為基礎，審酌被告甲○○、丁○○無視國家杜
    絕毒品之嚴令峻刑，竟為圖輕易牟取錢財，共同擅為販賣第
    三級毒品咖啡包之犯行，肇生毒品惡源，危害國民身心健康
    及社會風氣，進而敗壞社會治安，對社會秩序潛藏之危害極
    高，而應嚴予非難；再衡酌被告二人本案販賣第三級毒品固
    僅一次未遂犯行，但所欲販出之毒品咖啡包數量為30包，是
    其等行為對社會之危害性較高；再參酌被告二人在本案犯行
    中所分擔之行為角色、所預期獲得之利益，被告甲○○實係主
    要販賣毒品者，而被告丁○○是包裝毒品咖啡包並陪同被告甲
    ○○交付本案毒品者，故其犯行較之被告甲○○之犯行為輕，而
    應為其等量刑上區別之考量因素，本案係員警喬裝購毒者實
    施合法誘捕偵查，最終未生毒品流通於外之結果，以及被告
    二人坦承犯行，已見其等悔悟之心，足認其犯後態度良好；
    復兼衡被告二人之素行，為本案犯行時均尚未成年，被告甲
    ○○自陳高職肄業之智識程度，現從事板模工，日薪約2,100
    元、未婚，與媽媽、繼父、祖母及兩名弟弟同住，因負債，
    故其收入都供己用，沒有撫養家人之家庭及經濟狀況等一切
    情況；被告丁○○自陳高職肄業之智識程度，現從事拆板模工
    ，日薪約1,500元、未婚，與媽媽同住，因負債，故其收入
    均供己用，沒有撫養家人之家庭及經濟狀況等一切情況，分
    別量處如主文第一項、第二項所示之刑。
(四)被告甲○○宣告緩刑：
  ⒈按緩刑係附隨於有罪判決之非機構式刑事處遇，其主要目的
    在達成受有罪判決之人，在社會中重新社會化之人格重建功
    能。此所以緩刑宣告必須附帶宣告緩刑期間之意義所在。再
    者，緩刑制度首重再犯罪的預防，唯有對受判決人本身有充
    分瞭解，例如依其過去生涯，可知犯罪行為人所曾接受之教
    育，從犯罪狀態瞭解行為人之行為動機、目的，從犯罪後態
    度推知行為人對其行為之看法，從生活狀況與環境推測其將
    來之發展等；才能判斷其在緩刑期間，及後續是否有再犯罪
    之虞。亦即藉由前述各種因素對犯罪行為人為整體評價，作
    為法院判斷該行為人是否適宜被宣告緩刑，及進一步依據個
    案情況決定緩刑期間，及所應採取之積極協助措施，並將之
    作為緩刑宣告的負擔或條件。又行為經法院評價為不法之犯
    罪行為，且為刑罰科處之宣告後，究應否加以執行，乃刑罰
    如何實現之問題。依現代刑法之觀念，在刑罰制裁之實現上
    ，宜採取多元而有彈性之因應方式，除經斟酌再三，認確無
    教化之可能，應予隔離之外，對於有教化、改善可能者，其
    刑罰執行與否，則應視刑罰對於行為人之作用而定。倘認有
    執行刑罰以謀求行為人改善之必要，固須依其應受威嚇與矯
    治之程度，而分別施以不同之改善措施；反之，如認行為人
    對於社會規範之認知並無重大偏離，行為控制能力亦無異常
    ，僅因偶發、初犯或過失犯罪，刑罰對其效用不大，祇須為
    刑罰宣示之警示作用，即為已足，此時即非不得緩其刑之執
    行，並藉違反緩刑規定將受刑之執行之心理強制作用，謀求
    行為人自發性之改善更新。而行為人是否有改善之可能性或
    執行之必要性，係由法院為綜合之審酌考量，並就審酌考量
    所得而為預測性之判斷；若行為人後續發展與法院預測性之
    判斷不符合時，亦非無補救之道，法院仍得在一定之條件下
    ，撤銷緩刑，使行為人執行其應執行之刑（最高法院102年
    度台上字第4161號判決意旨參照）。
  ⒉查被告甲○○前未曾因故意犯罪受有期徒刑以上刑之宣告，此
    有臺灣高等法院被告前案紀錄表1份附卷可查，合於緩刑之
    要件，並堪認被告甲○○共同販賣本案第三級毒品僅係偶發性
    之初犯；復審酌被告甲○○於偵查及本院審理中均坦承犯行，
    並了解其行為錯誤，其犯後態度亦屬良好，本院衡酌上情，
    認為經此偵審程序之調查與審理程序，被告甲○○顯已受有相
    當教訓而知所警惕，信無再犯之虞，是認被告甲○○上開所宣
    告之刑，以暫不執行為適當，爰依刑法第74條第1項第1款規
    定，宣告緩刑5年，以啟自新。然被告甲○○現既有正當工作
    ，本應腳踏實地賺取所需，卻圖能快速致富，為本案犯行，
    其法治觀念顯有不足之情，故為促其記取教訓，並確保被告
    甲○○建立正確之法治觀念，本院認除前開緩刑宣告之外，實
    有課予一定負擔以防其再犯之必要，併依刑法第74條第2項
    第5款、第8款規定，命其於判決確定之日起3年內應向檢察
    官指定之政府機關、政府機構、行政法人、社區或其他符合
    公益目的之機構或團體，提供240小時之義務勞務及完成法
    治教育課程5場次，復依刑法第93條第1項第2款規定，諭知
    被告甲○○於緩刑期間內付保護管束。倘被告甲○○違反上開所
    定負擔情節重大，足認原宣告之緩刑難收其預期效果，而有
    執行刑罰之必要，依刑法第75條之1第1項第4款規定，得撤
    銷其緩刑之宣告，併予敘明。
  ⒊被告丁○○前因加重詐欺案件，經臺灣屏東地方法院於110年10
    月7日以109年度原訴字第48號判處有期徒刑1年3月、1年2月
    、1年1月，應執行有期徒刑1年8月，有被告丁○○前案紀錄表
    附卷可參，足見被告丁○○並不符合「未曾因故意犯罪受有期
    徒刑以上刑之宣告者」或「前因故意犯罪受有期徒刑以上刑
    之宣告，執行完畢或赦免後，5年以內未曾因故意犯罪受有
    期徒刑以上刑之宣告者」之緩刑要件，是被告丁○○本案無從
    宣告緩刑。
四、沒收：
(一)按違禁物，不問屬於犯罪行為人與否，沒收之，刑法第38條
    第1項定有明文。又按依毒品危害防制條例第18條第1項中段
    應沒入銷燬之毒品，專指查獲持有之第三、四級毒品而言；
    倘係查獲製造、運輸、販賣、意圖販賣而持有、以非法方法
    使人施用、引誘他人施用或轉讓第三、四級毒品，既屬同條
    例相關法條明文規定處罰之犯罪行為，即非該條項應依行政
    程序沒入銷燬之範圍；又同條例對於查獲之製造、運輸、販
    賣、意圖販賣而持有、以非法方法使人施用、引誘他人施用
    及轉讓第三、四級毒品之沒收，並無特別規定，如其行為已
    構成犯罪，則該毒品即屬不受法律保護之違禁物，仍應回歸
    刑法之適用（最高法院100年度台上字第882號判決意旨參照
    ）。經查，扣案如附表編號1號所示、被告二人持以販賣給
    喬裝員警之本案毒品咖啡包共30包，送驗後均檢出4-methyl
    -N,N-dimethylcathinone第三級毒品成分乙節，有前揭高雄
    市立凱旋醫院濫用藥物成品檢驗鑑定書1份（本院卷第107至
    135頁）附卷為憑，揆諸上開說明，不問屬於被告二人與否
    ，均應依刑法第38條第1項規定，宣告沒收。另該等毒品之
    包裝袋共30只，與內含之毒品分離時，仍會有極微量之毒品
    殘留而難以析離，足認該等包裝袋與內含毒品具有不可析離
    之關係，亦應一併宣告沒收；至鑑驗耗損部分，既已滅失不
    存在，自無庸併予宣告沒收，均併此敘明。
(二)按犯毒品危害防制條例第4條之罪者，其供犯罪所用之物，
    不問屬於犯罪行為人與否，均沒收之，同條例第19條第1項
    定有明文。經查，扣案如附表編號2所示之行動電話，係被
    告甲○○所有、用於本案與購毒員警及丁○○聯絡乙節，業據被
    告甲○○供陳在卷（本院卷第232頁），扣案如附表編號3所示
    之行動電話，係被告丁○○所有、用於本案與甲○○販毒聯絡使
    用乙節，業據被告丁○○供陳在卷（本院卷第232頁），自均
    應依毒品危害防制條例第19條第1項規定宣告沒收。
(三)另本案因係員警喬裝購毒者實施合法誘捕偵查而未真正完成
    交易，被告二人自均無獲得犯罪所得，併此敘明。
據上論斷，應依刑事訴訟法第299條第1項前段，毒品危害防制條
例第4條第6項、第3項、第17條第2項、第19條第1項，刑法第11
條、第28條、第25條第2項、第74條第1項第1款、第2項5款、第8
款、第93條第1項第2款、第38條第1項，判決如主文。
本案經檢察官吳惠娟提起公訴，檢察官丙○○到庭執行職務。
中　　華　　民　　國　　111 　年　　1 　　月　　 4　　日
                刑事第十三庭    審判長法  官  鄭彩鳳
                                      法  官  陳威龍
                                      法  官  王惠芬　
以上正本證明與原本無異。
如不服本判決應於收受送達後20日內向本院提出上訴書狀，並應
敘述具體理由；其未敘述上訴理由者，應於上訴期間屆滿後20日
內向本院補提理由書（均須按他造當事人之人數附繕本）「切勿
逕送上級法院」。
                                      書記官  陳杰瑞
中　　華　　民　　國　　111 　年　　1 　　月　　 4　　日
附錄本案論罪科刑法條全文：
毒品危害防制條例第4條
製造、運輸、販賣第一級毒品者，處死刑或無期徒刑；處無期徒
刑者，得併科新臺幣3千萬元以下罰金。
製造、運輸、販賣第二級毒品者，處無期徒刑或10年以上有期徒
刑，得併科新臺幣1千5百萬元以下罰金。
製造、運輸、販賣第三級毒品者，處7年以上有期徒刑，得併科
新臺幣1千萬元以下罰金。
製造、運輸、販賣第四級毒品者，處5年以上12年以下有期徒刑
，得併科新臺幣5百萬元以下罰金。
製造、運輸、販賣專供製造或施用毒品之器具者，處1年以上7年
以下有期徒刑，得併科新臺幣1百50萬元以下罰金。
前五項之未遂犯罰之。　
附表：
編號 品名 數量 所有人 1 毒品咖啡包（含包裝袋30只） 均檢出第三級毒碞4-methyl-N,N-dimethylcathinone成分 30包 甲○○ 2 IPhone 12(IMEI：000000000000000、密碼：0623) 1支 甲○○ 3 IPhone 8plus(IMEI：000000000000000、密碼：9999) 1支 莊家韋